【裁判字號】    88,簡上,100
【裁判日期】    890105
【裁判案由】    清償電費
【裁判全文】
臺灣士林地方法院民事判決  八十八年度簡上字第一○○號
    上  訴  人  乙○○
                            送.
                            巷.
    訴訟代理人  丙○○
    被上訴人    台灣電力股份有限公司台北北區營業處
    法定代理人  陶  平
    訴訟代理人  甲○○
右當事人間請求清償電費事件，上訴人對於中華民國八十七年十一月三十日本院內湖
簡易庭八十七年度湖簡字第六七０號第一審判決提起上訴，本院判決如左：
    主      文
原判決廢棄。
被上訴人在第一審之訴駁回。
第一、二審訴訟費用由被上訴人負擔。
    事      實
甲、上訴人方面：
  一、聲明：如主文所示。
  二、陳述：除與原審宣示判決筆錄所載者相同茲予引用外，另補稱：
    (一)上訴人原有坐落於台北市○○區○○路五段六七─一號五樓房屋，係於民國（
      下同）七十七年二月出售予楊鳳萍，而楊鳳萍又於八十年轉售予郭江源，就時
      間推算，積欠電費者，應為現屋主郭江源，而非上訴人。
    (二)房屋之用電設施，因係附屬於房屋，當然隨房屋之轉讓而概括轉讓，其房屋承
      購人自然有權使用，但其中用電戶號，係原用電人（即房屋出售人）申請開設
      專用，其使用須取得同意，否則近似盜用、竊用，顯不合法，如房屋承購人，
      基於台灣電力股份有限公司（下稱台電公司）所頒營業規則第十二條「繼受用
      電人」之地位，使用原用電人戶號用電，過渡到完成過戶，且為台電公司所認
      可者，自另當別論。本案郭江源係房屋承購人，亦即「繼受用電人」，其未經
      同意，即擅自使用上訴人之戶號用電，是否適法？應由上訴人加以澄清，以明
      電費清償責任之歸屬。
    (三)按台電公司營業規則第十二條規定：「原用電人」（即為房屋出售人）與「繼
      受用電人」（即房屋受售人）用電轉讓時，應共同簽章申請過戶，上訴人房屋
      出售時，曾多次要求對方共同申辦用電過戶，但彼一味拖延規避，無法取得共
      同簽章，故迄今仍無法辦理過戶，此乃受法令「共同簽章」之侷限，若法令稍
      有彈性，允許原用電人可單獨申辦過戶，則無法辦理過戶之問題即不復存在，
      而該法令規定係出自被上訴人，除應檢討改進外，對所衍生之問題不應藉口未
      辦過戶，將一切責任諉於上訴人。
    (四)台電公司是每二個月列單通知用戶繳費一次，如有遲繳，即行催告並限期清繳
      ，否則即採斷電拆表措施，但本案所欠電費，經向被上訴人核算股查詢所得，
      未繳電費始自八十五年二月十七日至八十六年六月十八日止，歷時一年五個月
      ，積欠金額高達三萬四千八百五十四元。足見台電公司本身亦未依契約規定，
      於欠繳電費達兩個月以上即行斷電拆表，致損害擴大。被上訴人依契約主張上
      訴人應給付電費，但其本身違約，對上訴人應無請求權，換言之，台電公司對
      上訴人僅得請求最初二個月份之電費，至其後之電費，係因被上訴人本身之違
      約行為造成，應無權請求上訴人給付。
    (五)上訴人所申請之00000000000電號於八十四年十二月五日至八十五年二月十五
      日之間，台電公司曾因用電人欠費，而予以拆錶停電，欠費停電即為終止契約
      ，該房屋上訴人早已出售，且身在國外，故欠費停電終止契約後，既無意續約
      ，亦未向台電公司申請復電，因此上訴人與台電公司間之契約關係，已隨上述
      停電終止契約而終止，被上訴人主張上訴人清償之電費，係八十五年二月十六
      日欠費停電重新啟用電錶供電之後發生，此時上訴人與台電公司間已無契約關
      係存在，原判決顯有違誤。
  三、證據：提出土地建築改良物登記聲請書、建物登記謄本、台電公司過戶登記單
      、催繳電費通知單、電費積欠查詢單、電費收據、上訴人電號基本資料及代碼
      符註解、被上訴人函、台電公司催繳電費通知單樣本等件為證。
乙、被上訴人方面：
  一、聲明：上訴駁回。
  二、陳述：除與原審宣示判決筆錄所載者相同茲予引用外，另補稱：
    (一)上訴人於將其房屋出售後，即得單獨向被上訴人辦理終止用電契約，無需與房
      屋之買受人共同辦理，上訴人既未終止契約，被上訴人自仍依契約供電。
    (二)上訴人申請之用電電錶係裝設於臺北市○○區○○路六七號地下室，惟於八十
      五年間，訴外人劉秀雄以該地下室建物所有權人劉惠芬及土地所有權人劉枝鑫
      父親之身分，阻撓並妨害台電公司依法進入地下室，進行供電設備維修及抄錶
      作業，致被上訴人未能於上訴人積欠二個月電費時拆除電錶，為此台電公司亦
      對訴外人劉惠芬、劉枝鑫訴請予通行地下室而獲勝訴判決，故非被上訴人之過
      失。
    (三)否認本件用電契約已於八十五年二月間終止。
    (四)停電後，只要繳清欠費即可申請復電，被上訴人基於服務客戶之立場，並不要
      求需用戶本人始可申請復電。本件究係何人繳清欠費申請復電，上訴人並不清
      楚。
  三、證據：除援用原審之立證方法外，另提出本院八十八年度湖簡字第二四一號宣
      示判決筆錄。
    理    由
一、被上訴人起訴主張上訴人與被上訴人訂立契約，由被上訴人供電予上訴人，上訴
    人按期繳費，然上訴人八十五年十月份及遭停電前之費用共積欠電費新台幣（以
    下同）三萬四千八百五十四元，屢催不繳，爰依契約關係訴請上訴人給付上開款
    項及自起訴狀送達翌日起至清償日止，依年息百分之五計算之法定遲延利息等情
    ；上訴人對曾與被上訴人訂約之事實固不爭執，惟以：房屋已賣予他人，因買受
    人不配合辦理用電過戶始未辦理，依時間推算，積欠電費者，應為現屋主郭江源
    ，而非上訴人，且台電公司是每二個月列單通知用戶繳費一次，如有遲繳，即行
    催告並限期清繳，否則即採斷電拆表措施，但本案所欠電費，經向被上訴人核算
    股查詢所得，未繳電費始自八十五年二月十七日至八十六年六月十八日止，歷時
    一年五個月，積欠金額高達三萬四千八百五十四元，足見台電公司本身亦未依契
    約規定，於欠繳電費達兩個月以上即行斷電拆表，致損害擴大，即台電公司對上
    訴人僅得請求最初二個月份之電費，至其後之電費，係因被上訴人本身之違約行
    為造成，應無權請求上訴人給付，又上訴人所申請之00000000000電號於八十四
    年十二月五日至八十五年二月十五日之間，台電公司曾因用電人欠費，而予以拆
    錶停電，欠費停電即為終止契約，該房屋上訴人早已出售，且身在國外，故欠費
    停電終止契約後，既無意續約，亦未向台電公司申請復電，因此上訴人與台電公
    司間之契約關係，已隨上述停電終止契約而終止，被上訴人主張上訴人清償之電
    費，係八十五年二月十六日欠費停電重新啟用電錶供電之後發生，此時上訴人與
    台電公司間已無契約關係存在云云資為抗辯。
二、被上訴人起訴主張上訴人與被上訴人訂立契約，由被上訴人供電予上訴人，上訴
    人按期繳費，然上訴人申請之該用電戶八十五年十月份及遭停電前之費用共積欠
    電費三萬四千八百五十四元未繳之事實，業據被上訴人提出電費收據為證，且為
    上訴人所不爭執，被上訴人此部分之主張自可信為真實。
三、上訴人雖辯稱其用電戶號乃其申請開設專用，使用須取得其同意，訴外人郭江源
    係房屋承購人，亦即「繼受用電人」，其未經同意，即擅自使用上訴人之戶號用
    電，是否適法？應由上訴人加以澄清，及依台電公司營業規則第十二條規定：「
    原用電人」（即為房屋出售人）與「繼受用電人」（即房屋受售人）用電轉讓時
    ，應共同簽章申請過戶，上訴人房屋出售時，曾多次要求彼共同申辦用電過戶，
    但彼一味拖延規避，無法取得共同簽章，故迄今仍無法辦理過戶，此係被上訴人
    所定法令「共同簽章」之限制所致云云，惟查：依上訴人所提之台電公司過戶登
    記單所載營業規則第十二條固有「用戶轉讓用電權利與義務予繼受用電人，應與
    繼受用電人共同於用電登記單簽單辦理過戶申請。」之規定，惟該過戶登記單亦
    「本人已明瞭本供電契約之內容已詳載於  貴公司營業規則及電價表，經審閱上
    項內容後，願繼受下列土地用電之權利與義務，並依其相關約定用電，請惠予過
    戶。」等語，顯見台電公司就過戶所為之規定，係指繼受用電人繼受原用戶用電
    之權利與義務時，始有適用，至上訴人於出售房屋時若不欲繼續用電，依契約自
    由之原則，自得單獨向被上訴人終止用電契約，是上訴人辯稱因被上訴人規定之
    限制始未能辦理過戶云云，並不足作為其免付電費之理由。又縱上訴人已將房屋
    出售予他人，其既未終止用電契約，亦未能證明已通知被上訴人，則被上訴人依
    約繼續供電，即非無據，上訴人自仍有依約給付電費之義務，上訴人辯稱已將房
    屋出售，實際用電人係現屋主郭江源，並不得作為拒絕給付電費之詞。
四、上訴人另辯稱其申請之00000000000電號於八十四年十二月五日至八十五年二月
    十五日之間，台電公司曾因用電人欠費，而予以拆錶停電，欠費停電即為終止契
    約，該房屋上訴人早已出售，且身在國外，故欠費停電終止契約後，既無意續約
    ，亦未向台電公司申請復電，因此上訴人與台電公司間之契約關係，已隨上述停
    電終止契約而終止，被上訴人主張上訴人清償之電費，係八十五年二月十六日欠
    費停電重新啟用電錶供電之後發生，此時上訴人與台電公司間已無契約關係存在
    等語，並提出電費收據、被上訴人函為證，被上訴人對上訴人所提之電費收據、
    被上訴人八十八年六月九日北北區費核字第八八０六─三一二三號函之真正固不
    爭執，惟否認本件用電契約已於八十五年二月間終止契約，經查上訴人所提之電
    費收據上確蓋有「欠費停電中」，及上訴人用電電號基本資料上有載日期「
    85/02/16」，碼「A0」，而被上訴人八十八年六月九日北北區費核字第八八０六
    ─三一二三號函亦載有「本公司電腦查詢檔中之用電異動資料代碼「A0」為用戶
    未於繳費期限內繳費經暫停供電，俟繳清欠費後，復電重新封印之意。」，顯見
    上訴人該戶用電電號於八十五年二月十六日確經被上訴人停止供電，查用電契約
    性質上屬繼續性契約，被上訴人既已停止供電，解釋上應認係終止契約，至事後
    申請復電，乃重新訂定一契約。本件上訴人既否認係其申請復電，而停電後繳清
    欠費申請復電，被上訴人既未要求用電戶本人或受其合法委任之人方得辦理，且
    復未能舉證證明申請復電者確係上訴人，上訴人辯稱用電契約已於八十五年二月
    十六終止，嗣後未申請復電，與被上訴人間已無契約關係存在等語，為有理由。
五、從而被上訴人基於契約關係，請求上訴人給付積欠八十五年十月份及遭停電前之
    費用共三萬四千八百五十四元及自起訴狀繕本送達翌日起至清償日止之法定遲延
    利息，為無理由，不應准許。上訴人於原審未為上開已終止契約之抗辯，嗣提起
    上訴時方為此抗辯，原審未及審究，而為被上訴人勝訴之判決，即有未洽，上訴
    意旨指摘原判決不當，為有理由，爰由本院予以廢棄改判如主文第二項所示。
六、兩造其餘主張及所提證據與本院上開論斷無涉或無違，不予贅述。
七、據上論結，本件上訴為有理由，依民事訴訟法第四百三十六條之一第三項、第四
    百五十條、第七十八條、判決如主文。
中      華      民      國    八十九    年      一      月      五      日
                            臺灣士林地方法院民事第二庭
~B審判長法官  俞慧君
~B法      官  彭洪媛
~B法      官  陳麗芬
右為正本係照原本作成。
本判決不得上訴。
中      華      民      國    八十九    年      一      月      七      日
~B法院書記官  黃建新


司法院資訊處製作；財團法人民間司法改革基金會備份。
